【裁判字號】    99,消債更,347
【裁判日期】    991122
【裁判案由】    聲請更生程序
【裁判全文】
臺灣高雄地方法院民事裁定           99年度消債更字第347號
聲  請  人  甲○○
代  理  人  蔡建賢律師
上列當事人聲請消費者債務清理事件，本院裁定如下：
    主  文
聲請駁回。
聲請費用由聲請人負擔。
   理  由
一、按「債務人不能清償債務或有不能清償之虞者，得依本條例
    所定更生或清算程序，清理其債務。」，消費者債務清理條
    例第3 條定有明文。衡以消費者與金融機構間債之關係之發
    生，係依契約自由原則及相互間之信賴為基礎，此為社會經
    濟活動得以維繫及發展之重要支柱，債務人經濟窘迫，固不
    應任其自生自滅，債權人一方之利益，仍不能因之摒棄不顧
    。是債務人於協商程序中，自應本於個人實際財產及收支狀
    況，依最大誠信原則，商討解決方案。如終究不能成立協商
    ，於聲請更生或清算時，法院審酌上開條文所謂「不能清償
    或有不能清償之虞」，自宜綜衡債務人全部收支、信用及財
    產狀況，評估是否因負擔債務，而不能維持最基本之生活條
    件；所陳報之各項花費，是否確屬必要性之支出；如曾有協
    商方案，其條件是否已無法兼顧個人生活之基本需求等情，
    為其判斷之準據。
二、聲請意旨略以：聲請人即債務人甲○○前向金融機構辦理房
    屋貸款、消費借貸、信用卡契約等致積欠無擔保債務計新臺
    幣（下同）1,724,542 元，因無法清償債務，乃於民國99年
    6 月間與最大債權銀行花旗（臺灣）商業銀行股份有限公司
    （下稱花旗銀行）進行前置協商，但最大債權銀行以聲請人
    無法負擔任何還款條件為由，致使協商不成立，並因聲請人
    有不能清償之情事，復未經法院裁定開始清算程序或宣告破
    產，爰依法聲請准予裁定更生等語。
三、經查：
（一）聲請人前向各金融機構辦理房屋貸款、消費借貸、信用卡
      契約等致積欠無擔保債務計1,724,542 元，消費者債務清
      理條例施行後，於99年6 月間曾與最大債權銀行花旗銀行
      進行前置協商，惟以聲請人無法負擔任何還款條件為由，
      致使協商不成立等情，此有財團法人金融聯合徵信中心前
      置協商專用債權人清冊、財團法人金融聯合徵信中心當事
      人綜合信用報告、前置協商不成立通知書等在卷可稽（卷
      第10 -12頁、第67-77 頁、第6 頁），堪認上情屬實。
（二）聲請人名下無財產，目前任職於國華人壽保險股份有限公
      司，又領有單親補助每月1,500 元等情，此有財產歸屬資
      料清單、勞工保險被保險人投保資料表所得明細表、財產
      及收入狀況說明書附卷可證（卷第47頁、第33頁、第43頁
      ），均認屬實；又聲請人99年1 月至8 月之收入狀況，依
      聲請人提出補發薪業務人員所得明細表所載，聲請人自99
      年1 月至8 月之所得累計為264,064 元，扣除所得稅10,1
      50元後，是99年度平均月收入為31,739元【計算式：﹝26
      4,064 －10,150﹞÷8 ＝31,739，元以下4 捨5 入】等情
      ，此有補發薪業務人員所得明細表附卷可證（卷第87頁）
      ，堪認屬實。是應以聲請人99年度平均月收入31,739元及
      其每月得領取單親補助1,500 元，合計為33,239元，為核
      算其償債能力之基礎。
（三）支出部分，聲請人有1 未成年子女羅悅心受其扶養乙節，
      有聲請人之戶籍謄本在卷可憑（卷第48頁）。按直系血親
      相互間，互負扶養之義務，民法第1114條第1 款定有明文
      。查聲請人之次女羅悅心（與前配偶乙○○所生）為90年
      生，尚未成年，名下有1 筆投資，近2 年均無所得資料，
      有其財產歸屬及綜合所得資料清單在卷可參（卷第52-54
      頁），堪認未成年子女羅悅心確屬不能維持生活而需聲請
      人扶養。另依戶籍謄本所載，聲請人與乙○○育有2 名子
      女，兩人離婚後，約定長女羅璟筑由乙○○監護（卷第51
      頁），次女羅悅心由聲請人監護（卷第48頁），是聲請人
      陳稱各自負擔受監護子女之扶養費，故聲請人需獨力負擔
      羅悅心之扶養費，尚屬有據；該扶養費用部分，聲請人自
      陳每月需支出6,700 元，尚低於依98年度綜合所得稅受扶
      養人每人免稅額82,000元計算，其每人每月扶養費用為6,
      833 元【計算式：82,000÷12=6,833，元以下4 捨5 入】
      ，應屬合理。至聲請人個人日常生活必要費用部分，審酌
      聲請人負債之現況，基於社會經濟活動之互賴及誠信，該
      日常生活所需費用，自應節制開支，不得有超越一般人最
      低生活標準之享受，否則反失衡平，本院參酌內政部社會
      司所公告歷年最低生活費一覽表，99年度臺灣省每人每月
      最低生活費標準為9,829 元，則聲請人每月最低生活費除
      有特殊情形並有證據證明者外，自宜以此為度，始得認係
      必要支出。按上開核算標準係內政部社會司依社會救助法
      第4 條規定所制訂，權衡各區域一般人最近一年每月平均
      消費，再以該數額之百分之60計算每人每月最低生活費標
      準，業已包含日常生活各項基本花費，且聲請人另受有租
      金補助3,600 元，故聲請人另陳報房屋租金部分，即不得
      另予列計，附此敘明。
四、綜上所述，依聲請人平均每月收入33,239元為核算基礎，扣
    除個人日常生活所需之必要費用9,829 元，及扶養1 名未成
    年子女6,700 元後，其餘額為16,710元【計算式：33,239－
    9,829 －6,700=16,710】，而聲請人負債總額為1,724,542
    元，以上開餘額按月攤還結果，如不計利息，僅須約9 年之
    期間即可清償完畢，審酌聲請人為62年次，正值青壯，距法
    定強制退休之年齡尚有28年，一般可預期尚有28年收入之職
    業生涯，力能逐期償還所欠債務，自難認聲請人有不能清償
    債務或不能清償之虞。準此，聲請人既不合於更生之法定要
    件，本件聲請即無理由，自應予駁回。
五、據上論結，本件聲請為無理由，依消費者債務清理條例第11
    條第1 項、第8 條前段，裁定如主文。
中    華    民    國    99    年    11    月    22    日
                 民事庭     法      官  邱泰錄
以上正本證明與原本無異。
如不服本裁定，應於送達後10日內向本院提出抗告狀，並繳納裁
判費新台幣1,000 元。
中    華    民    國    99    年    11    月    22    日
                            書  記  官  梁竫

司法院資訊處製作；財團法人民間司法改革基金會備份。
